臺灣板橋地方法院刑事判決　　　　　　　　　　　　九十一年度易字第二二八六號
　　公　訴　人　臺灣板橋地方法院檢察署檢察官
　　被　　　告　乙○○　男　四.
右列被告因偽造文書案件，經檢察官提起公訴（九十一年度偵字第八二三九號），本
院判決如左：
    主  文
乙○○無罪。
    理  由
一、公訴意旨略以：（一）丁○○（另案由台灣台北地方法院審理中）因生意失敗，
    個人信用不佳，乃異想天開，於民國八十七年間，透過周金秀（綽號阿秀）之女
    子仲介，向住在雲林縣斗南鎮小東里小東九十七號之居民丙○○，借得其所有之
    中華民國國民身分證一張，雙方約定以丙○○名義開設公司、簽發支票等事宜，
    丁○○則按一年三節，在臺北市○○○路○段三三四巷八號一樓或其他地點，以
    現金或公司支票，給付丙○○人頭使用費新台幣（下同）一至十萬不等。丁○○
    於取得丙○○個人國民身分證後，即提供個人相片一張，以二萬元之代價，委由
    被告乙○○，在不詳地點，按丙○○身分證之樣式，偽造相同身分證（但相片欄
    改貼丁○○相片）一紙，而設立岡泰貿易股份有限公司。嗣於八十九年五月十八
    日，經警接獲檢舉前往臺北市○○○路○段二五三巷八號二樓之三進行臨檢時，
    丁○○持前揭偽造身分證接受臨檢時，為警識破，始查獲上情。（二）丁○○於
    前開案件為警查獲後，因岡泰公司辦理結束營業，需負責人戶籍謄本，丁○○乃
    於八十九年八月初，另行起意，再將其個人相片一張，交與乙○○，在不詳地點
    ，以前揭相同方式，偽造丙○○之國民身分證一張，偽造完成後，即由丁○○持
    該偽造身分證，前往臺北市大安區戶政事務所申請丙○○之戶籍謄本，嗣因櫃臺
    承辦人員發覺丙○○之戶籍資料已於八十八年十月二十八日變更，而丁○○所持
    偽造身分證上地址欄並無記載，因而加以詢問，丁○○見事跡敗露，乃推說係由
    其妻代為辦理，故不十分瞭解地址狀況云云，正當承辦人員持該身分證前往該所
    身分證研究組辨識研究時，丁○○即趁隙逃逸。嗣經該所研析辨識，認為丁○○
    所持之身分證與真證有八項歧異點，應屬偽造無訛，始查得上情，因認被告乙○○所為，係涉有違反刑法第二百十二條之偽造特種文書罪嫌。
二、公訴人認被告乙○○涉有上開犯行係以：同案被告丁○○於警訊及另於台灣台北
    地方法院八十九年度偵字第一Ｏ二四二及二一Ｏ一二號案件偵查中所為之供述，
    及偽造之身份證二枚扣案及內政部警政署刑事警察局鑑驗通知書、台北市政府民
    政局函各一份，為其主要論據。訊據被告乙○○堅決否認犯有右揭偽造文書犯行
    ，辯稱：並不知丁○○冒丙○○之名為公司負責人，也沒有幫丁○○變造國民身
    分證等語。
三、按犯罪事實應依證據認定之，無證據不得推定其犯罪事實，刑事訴訟法第一百五
    十四條定有明文，又認定不利於被告之事實，須依積極證據，苟積極證據不足為
    不利於被告事實之認定時，即應為有利於被告之認定，更不必有何有利之證據，
    最高法院三十年上字第八一六號判例著有明文可資參照。經查：
    （一）證人丁○○於本院審理時到庭證稱：「（問：是否以二萬元代價委託被告
          乙○○偽造身分證？）沒有。我沒有叫他偽造身分證。（問：八十九年五
          月十八日查獲丙○○身分證何人偽造？）應該是李建民偽造的。（問：八
          十九年八月初是否委託被告乙○○偽造丙○○身分證？）那個身分證是李
          建民要交給我，但是我不在，就由被告乙○○代收，再轉給我。如果那張
          身分證是偽造的，應該是李建民偽造的。（問：為何警訊、偵訊筆錄說是
          被告乙○○偽造的？）我是說身分證交給被告乙○○，他再交給我，因為
          當時我不在。（問：確實沒有委託被告乙○○代為偽造身分證？）沒有」
          等語（件本院九十一年十一月十三日筆錄）。是依證人丁○○於本院所述
          ，其係委託李建民偽造國民身分證。核與被告所供：「我在公司時，李建
          民說要找丁○○，我說他不在，他說要他準備照片，因為丁○○很忙，所
          以他就把照片交給我，再交給李建民。當時確實有位李建民來拿照片，而
          且把一個信封袋交給我，因為我也是公司管總務，我就代收」等語相符。
    （二）被告乙○○於本院審理時另辯稱：「大安分局來我們公司查到丁○○冒充
          丙○○的身分證，我們才發現這件事情。我完全沒有以二萬元的代價幫黃
          茂章偽造身分證。而且案發以後，我就向公司辭職。丁○○還要求我留下
          來幫他。（問：案發以後，為何你要辭職？）我發現公司是空的，而且董
          事長冒用他人的名義，所以沒有經過丁○○的同意，我就自行離職。當時
          因為我逕行離職，還和丁○○鬧得不愉快，但是我經手的業務和資料，還
          有移交給李小姐和李建民」等語，經核與證人即公司同事甲○○所證相符
          （見本院九十一年十月十六日筆錄）。是本件被告於離職時既已與丁○○
          相處發生不愉快，則丁○○於案發當時是否係因挾怨報復，因而誣指係被
          告偽造國民身分證，非無可能。自不能僅憑丁○○之言，即認定該偽造之
          國民身分證係被告所偽造。
    （三）至於扣案之偽造國民身份證二枚及內政部警政署刑事警察局鑑驗通知書、
          台北市政府民政局函各一份，僅能證明確有偽造丙○○國民身分證影本之
          存在，尚難僅以丁○○於警訊及偵查中瑕疵之供述，遽認被告乙○○偽造
          國民身分證之事實。此外，復查無其他積極確切之證據足資認定被告李儒
          滋有前開偽造國民身分證之犯行，既不能證明被告犯罪，依右開說明，自
          應依法為被告無罪之諭知。
據上論斷，應依刑事訴訟法第三百零一條第一項，判決如主文。
本案經檢察官馬中琍到庭執行職務
中      華      民      國    九十一    年     十一     月    二十一    日
                                  臺灣板橋地方法院刑事第一庭
                                     法  官    胡  堅  勤
右正本證明與原本無異。
如不服本判決，應於判決送達後十日內，向本院提出上訴狀。
                                     書記官    劉  文  美
中      華      民      國    九十一    年     十一     月    二十一    日
